【裁判字號】    95,交聲,1159
【裁判日期】    951228
【裁判案由】    違反道路交通管理處罰條例聲明異議
【裁判全文】
臺灣臺北地方法院交通事件裁定        95年度交聲字第1159號
異議人即
受處分人    甲○○
上列受分人因違反道路交通管理處罰條例案件，對於台北市交通
事件裁決所95年11月27日所為之處分（原處分：北市裁二字第裁
22-AEV151977、22-AEV151978號），聲明異議，本院裁定如下：
    主  文
原處分均撤銷。
甲○○均不罰。
   理  由
一、按法院受理交通事件，準用刑事訴訟法之規定，道路交通管
    理處罰條例第八十九條前段定有明文，是最高法院七十六年
    台上字第四九八六號判例「認定犯罪事實所憑之證據，雖不
    以直接證據為限，間接證據亦包括在內，然而無論直接證據
    或間接證據，其為訴訟上之證明，須於通常一般之人均不致
    有所懷疑，而得確信其為真實之程度者，始得據為有罪之認
    定，倘其證明尚未達到此一程度，而有合理之懷疑存在而無
    從使事實審法院得有罪之確信時，即應由法院為諭知被告無
    罪之判決。」揆諸前開說明，法院於審理行為人違反道路交
    通管理處罰條例案件，當踐行完畢調查證據之程序後，為事
    實之認定時，如就原處分機關所認定之行為人違規之事實仍
    有合理之訴訟上懷疑，而無法確信行為人確有該當於道路交
    通管理處罰條例各該處罰條文之構成要件事實時，此際即應
    依訴訟上之待證事實「倘有懷疑，則從被告之利益作解釋」
    之證據法則，作對受處分人有利之認定。
二、本件原處分機關認異議人即受處分人甲○○所有車牌號碼
    MLS-316號重型機車，因於95年11月9日下午在台北市○○○
    路闖紅燈及拒絕停車接受稽查逃逸。案經受處分人於應到案
    日期前提出申訴，經原處分機關調查結果，均依違反道路交
    通管理處罰條例第53條第及第60條第1項，各裁處受處分人
    新台幣1800元及300 0元罰鍰。
二、訊據受處分人堅決否認有何上揭違規之行徑，辯稱：伊所有
    機車閒置多時未用，後屢遭舉發交通違規始發現車牌遭竊，
    乃於95年11月14日報失，上揭違規行徑應係竊車牌所為等語
    。經查：受處分人因車牌遭竊，且為人掛用於另輛山葉牌機
    車上，於95年10月31日在台北市○○○路○段135巷15號對
    面違規停車，因非受處分人所有之光陽牌機車，而為台北市
    停車管理處撤銷舉發，並要求台北市政府警察局偵辦查扣一
    節，有受處分人所提該處95年11月16日北市停四字第095364
    89300號書函在卷可稽，且觀之該車牌號碼於95年10月17日
    在本市○○街7號前違規，卷附舉發通知單已有疑似冒用之
    人「張源」、「民國79年12月21日生」、「Ｚ000000000」之
    簽收年籍資料，可見受處分人所言遭人竊取車牌冒用一語非
    虛。且衡以受處分人，經原處分機關裁處之行政罰鍰，合計
    不過4800元。倘事實上無機車失竊之事實，向警察機關申告
    ，一旦查明所申告之被竊情節出於虛構杜撰，依法須擔負刑
    法第171條第1項未指定犯人誣告罪之刑責，其法定本刑為一
    年以下有期徒刑、拘役或銀元三百元以下罰金。兩相較之，
    除非受處分人係屬至愚，否則衡情當無為區區4800元，干冒
    誣告刑責，挑戰國家刑罰權之理。準此，本件受處分人之所
    有機車車牌遭人竊取冒用無訛，違規者應非受處分人至明，
    揆諸前揭說明，本件即應對受處分人作有利之認定，認其所
    為上開辯解為屬可採。
四、綜上所述，受處分人並前開違規行為，原處分機關不察，遽
    對受處分人為前開裁決，即難認為允當，原處分機關應另對
    系爭機車所有人為適當裁罰，本件受處分人之異議為有理由
    ，自應由本院將原處分撤銷，改諭知受處分人不罰。
據上論斷，應依道路交通案件處理辦法第二十條前段，裁定如主
文。
中    華    民    國    95    年    12    月    28    日
                              交通法庭法  官  吳定亞
以上正本證明與原本無異
如不服本裁定應於送達後5日內向本院提出抗告狀
                                      書記官  高菁菁
中    華    民    國    95    年    12    月    28    日


司法院資訊處製作；財團法人民間司法改革基金會備份。
